【裁判字號】    97,訴,1611
【裁判日期】    971121
【裁判案由】    損害賠償
【裁判全文】
臺灣高雄地方法院民事判決              97年度訴字第1611號
原      告  丁○○
被      告  丙○○
上列當事人間因詐欺案件，原告提起刑事附帶民事訴訟，請求侵
權行為損害賠償（97年度附民字第93號），由刑事庭裁定移送前
來，本院於民國97年10月28日言詞辯論終結，判決如下：
    主  文
被告應給付原告新台幣貳佰玖拾萬元，及自民國九十七年三月二
十六日起至清償日止，按年息百分之五計算之利息。
訴訟費用由被告負擔。
本判決於原告以新台幣玖拾陸萬柒仟元為被告供擔保後，得假執
行。但被告如以新台幣貳佰玖拾萬元為原告預供擔保後，得免為
假執行。
    事實及理由
一、原告主張：被告丙○○、甲○○、乙○○（後二人已撤回）
    ，與訴外人黃柏仁、李原慶、黃致仁、曾偉傑及姓名年籍不
    詳綽號「民哥」、「小雅」、「小可」等人共組詐騙集團，
    自民國96年4 月間某日起，由綽號「民哥」之人為首，被告
    等人則分別擔任車頭或車手等負責提領詐騙所得金額之共犯
    角色，向原告等不特定之被害人詐騙金錢。原告於96年7 月
    5 日9 時許，接獲該詐騙集團之詐騙電話，謊稱其等為司法
    及警察人員，原告因涉及詐欺罪嫌，帳戶內之金錢須凍結以
    協助調查為詐騙理由，致原告陷於錯誤，而於96年7 月5 日
    及6 日將新台幣（下同）1,450, 000元、90 0,000元及550,
    000 元，分別匯入該詐騙集團之人頭戶陳美琴開立於上海商
    業儲蓄銀行民生分行、國泰世華商業銀行民權分行，及王原
    佳開立於華南商業銀行屏東分行帳戶內，合計共匯款2,900,
    000 元（下稱系爭匯款）予該詐騙集團。系爭匯款於匯入後
    ，前二筆金額，隨即於96年7 月6 日遭該詐騙集團之其他成
    員領走，匯入人頭戶王原佳華南商業銀行屏東分行帳戶內之
    550,000 元，亦於同日遭被告與訴外人曾偉傑所領走，致原
    告受有上開損害。因被告為上開詐騙集團之成員，擔任俗稱
    車手之工作，分擔提領詐騙所得金額之行為，與其他詐騙集
    團成員為共同正犯，為共同侵權行為人，自應就原告所受之
    上開損害負連帶賠償責任。爰依侵權行為之法律關係提起本
    訴等語。並聲明：(一)被告應給付原告2,900,000 元，及自起
    訴狀繕本送達翌日起至清償日止，按年息百分之5 計算之利
    息。(二)願供擔保，請求宣告假執行。
二、被告則以：其固有參與上開詐騙集團並擔任車手之共犯角色
    ，惟原告於被詐騙後係分3 次分別各匯款145 萬元、90 萬
    元、55萬元到不同之帳戶內後遭不同之人提領。因原告3 次
    匯款之時間、地點及帳號均不相同，應成立3 次侵權行為。
    而原告僅參與第3 次提領55萬元部分之行為，另外2 筆145
    萬元及90萬元之匯款係其他車手所提領，與被告無關，是原
    告此二部分之損害自與被告無相當因果關係，被告不必就此
    二部份負共同侵權行為人責任，原告就超出55萬元部分之請
    求為無理由等語置辯，並聲明：(一)原告之訴除55萬元外，其
    餘之請求駁回。(二)如受不利判決，願供擔保請准宣告免為假
    執行。
三、兩造不爭執事項：
（一）被告確曾參與由綽號「民哥」之人為首之詐騙集團，並擔
      任車手，負責提領詐騙所得金額之共犯角色，而共同向原
      告等不特定之被害人詐騙金錢；被告丙○○共犯詐欺取財
      之上開犯行，並經本院96年度易字第3915號及臺灣高等法
      院高雄分院97年度上易字第436 號判處有期徒刑1 年10月
      確定在案，有上開刑事判決及刑事卷宗在卷可稽。
（二）原告因遭到該詐騙集團之上開詐欺行為，而於96年7 月5
      日及6 日將1,450,000 元、900,000 元及550,000 元，分
      別匯入該詐騙集團之人頭戶陳美琴開立於上海商業儲蓄銀
      行民生分行、國泰世華商業銀行民權分行，及王原佳開立
      於華南商業銀行屏東分行帳戶內，合計共匯款2,900,000
      元予該詐騙集團；且系爭匯款於匯入後，隨即於96年7 月
      6 日遭該詐騙集團之成員領走，致原告受有2,900,000 元
      之損害。並有原告提出之匯款申請書5 張、刑事判決1 份
      及刑事卷影卷在卷可稽（卷第4 、6 、38頁以下）。
（三）原告匯入人頭戶王原佳帳戶內之550,000 元匯款，係由被
      告與訴外人曾偉傑所領取（曾偉傑向櫃台領取現金500,00
      0 元，被告持金融卡自ＡＴＭ提領50,000元）；其餘二筆
      匯款，則係該詐騙集團之其他成員所領取。
四、兩造爭執事項：
    被告除就其參與提領之第3 筆55萬元匯款負賠償責任外，是
    否亦應就另外二筆145 萬元及90萬元匯款，負共同侵權行為
    人之賠償責任？
五、得心證之理由：
（一）按，「因故意或過失，不法侵害他人之權利者，負損害賠
      償責任。故意以背於善良風俗之方法，加損害於他人者亦
      同。」；「數人共同不法侵害他人之權利者，連帶負損害
      賠償責任﹔不能知其中孰為加害人者，亦同。」，民法第
      184 條第1項及第185條第1項定有明文。次按，「... 。
      又所謂共同侵權行為，係指數人共同不法對於同一之損害
      ，與以條件或原因之行為。加害人於共同侵害權利之目的
      範圍內，各自分擔實行行為之一部，而互相利用他人之行
      為，以達其目的者，仍不失為共同侵權行為人，而應對於
      全部所發生之結果，連帶負損害賠償責任。」；「按民事
      上共同侵權行為與刑事上之共同正犯，其構成要件並不完
      全相同，數人因故意不法侵害他人之權利，苟各行為人之
      行為，均為其所生損害之共同原因，即所謂行為關連共同
      , 亦足成立共同侵權行為。」，有最高法院78年度台上字
      第2479號及81年度台上字第91號判決可參。
（二）經查，被告係與綽號「民哥」之人等人共組詐騙集團，由
      綽號「民哥」之人為首，負責籌劃指揮協調，被告與甲○
      ○、乙○○等其他共犯則擔任車手之負責提領詐騙所得金
      額之共同正犯角色，而共同向原告等不特定被害人詐騙金
      錢，且被告共犯詐欺取財罪之犯行，並業經臺灣高等法院
      高雄分院以97年度上易字第436 號判處有期徒刑1 年10月
      確定在案等事實屬實，業見前述。被告既然是與綽號「民
      哥」之人及其他擔任車頭車手之人，於共同詐欺取財之侵
      害原告權利目的範圍內，各自分擔負責籌劃指揮協調及負
      責提領詐騙所得金額等侵權行為實行行為之一部份，而互
      相利用他人之行為，以達成其等共同詐欺取財之目的，其
      等之行為，即均為原告所生損害之共同原因，而均為共同
      侵權行為人，依上開法條及最高法院判決要旨之說明，自
      均應對於全部所發生之結果，即原告所損失之全部金額，
      連帶負損害賠償責任。
（三）綜上所述，被告所辯，委不足採，其除須就其參與提領之
      第3 筆55萬元負賠償責任外，就其他共犯所提領之另外二
      筆145 萬元及90萬元原告匯款，亦應負共同侵權行為人之
      賠償責任。從而，原告依侵權行為之法律關係，請求被告
      給付2,900,000 元，及自起訴狀繕本送達翌日之97年3 月
      26日起至清償日止，按年息百分之5 計算之利息，為有理
      由，應予准許。
六、兩造分別陳明願供擔保，聲請宣告假執行或免為假執行，經
    核並無不合，爰分別酌定相當之擔保金額併予宣告之。
七、訴訟費用負擔之依據：民事訴訟法第78條。
中    華    民    國    97    年    11    月    21    日
                  民事第五庭法  官  郭文通
正本係照原本作成。
如對本判決上訴，須於判決送達後20日內向本院提出上訴狀。
中    華    民    國    97    年    11    月    21    日
                            書記官  卓榮杰


司法院資訊處製作；財團法人民間司法改革基金會備份。
